【裁判字號】    89,易,2661
【裁判日期】    900426
【裁判案由】    偽造文書等
【裁判全文】
臺灣臺北地方法院刑事判決                        八十九年度易字第二六六一號
    公  訴  人  臺灣臺北地方法院檢察署檢察官
    被      告  張秋梅
          （即丙○○○
右列被告因偽造文書等案件，經檢察官提起公訴（八十九年度偵字第九二五八號），
本院判決如左：
    主  文
張秋梅連續幫助納稅義務人以不正當方法逃漏稅捐，處拘役伍拾日，如易科罰金，以
佰元折壹日；緩刑貳年。
    事  實
一、張秋梅（即丙○○○，於民國八十四年七月三日離婚撤冠夫姓，同年七月卅一日
    註記）自八十三年七月十四日起至八十六年二月間止，在臺北市○○○路○段四
    四號十六樓新光人壽保險股份有限公司（下稱新光保險公司）古亭通襄理乙○○
    （公訴人誤載為陳秋菊，業經判刑確定）轄下擔任兼業之營業代表，因新光保險
    公司與營業代表之聘約書中約定營業代表連續一百八十日內未能向公司提交可承
    保之新契約業績時，聘約自動終止，張秋梅唯恐業績不佳，為免遭公司解聘，適
    乙○○為節省自己應繳之所得稅，經徵得張秋梅同意，乃由張秋梅基於幫助逃漏
    所得稅之概括犯意，同意乙○○得將新台幣（下同）六萬元範圍內之業績，算入
    張秋梅所得，計八十三年度達七千一百八十五元（新光保險公司已就上開所得預
    先扣繳四百三十一元，給付淨額為六千七百五十四元，預扣約百分之六），八十
    四年度達三萬三千七百五十四元（已扣除丙○○○自行招攬所得之九千零九十五
    元，又新光保險公司已就上開所得預先扣繳所得稅二千零二十六元，給付淨額為
    三萬一千七百二十八元，預扣約百分之六），八十五年度達六萬一千三百三十六
    元（其中三千六百八十元已由新光保險公司預先扣繳所得稅，給付淨額為五萬七
    千六百五十六元，預扣約百分之六），八十六年度則達二千二百九十一元（其中
    一三七元由新光保險公司預先扣繳所得稅，給付淨額為二千一百五十四元，預扣
    約百分之六）。張秋梅並將其設於台新銀行儲蓄部帳戶之提款卡及密碼交付乙○
    ○，以利乙○○逕自將新光保險公司上述匯入張秋梅帳戶，惟屬於乙○○業績之
    獎金收入，予以提領。張秋梅即以此不正當方法，幫助乙○○逃漏各該年度除已
    由新光保險公司扣繳外之前開所得應納所得稅。
二、案經本院移請臺灣臺北地方法院檢察署檢察官偵查起訴。
    理  由
一、訊據被告張秋梅固不諱言曾於八十二年間有在新光保險公司上班，惟矢口否認有
    幫助逃漏稅捐犯行，辯稱：伊因工作收入超過門檻，為臺北市政府社會局取消低
    收入戶資格，乃於八十二年十一月離職，任職期間僅介紹一個客戶給乙○○，並
    由乙○○由上述台新銀行帳戶支付佣金，未曾同意乙○○將六萬元範圍內之業績
    算入名下所得，以伊名義分散應繳納之稅捐云云。惟查：
（一）被告張秋梅於八十二年四月十八日進入新光保險公司博愛通擔任組長，嗣於八
      十三年七月十四日轉任該公司古亭通營業代表，迄八十五年十月間離職等情，
      業據證人甲○○、乙○○分別證述在卷，且有新光保險公司八十八年四月廿二
      日（八八）新壽秘字第０三二號函檢附被告之人事資料可稽，而被告於七十八
      年四月核列臺北市低收入戶，於八十七年八月十七日因持保險業務員執照，經
      核收入超過低收入戶審核標準，予以註銷低收入戶資格，後經被告陳情，臺北
      市社會局派員再訪視，查知其所持有前揭執照已失效，爰於八十七年九月三日
      恢復被告低收入戶資格至今，復有臺北市社會局九十年三月二十九日北市社二
      字第九０二二０八四二００號函可憑，是被告辯稱：伊在八十二年間僅工作數
      月即因收入戶資格遭社會局取消才離職云云，已嫌不實。
（二）被告為免於被解聘，復因符合低收入戶資格免予繳納所得稅，遂同意乙○○將
      其收入在六萬元範圍內之業績，算入被告之所得，並將其設於台新銀行儲蓄部
      帳戶之提款卡及密碼交付乙○○，以利乙○○逕自將新光保險公司上述匯入張
      秋梅帳戶，卻屬於乙○○業績之獎金收入予以提領各節，亦據證人乙○○迭於
      本院及其所犯違反稅捐稽徵法等案件偵、審時供述在卷（見本院八十八年度訴
      字第三二三號刑事卷宗），併有臺北市社會局八十七年九月十日北市社二字第
      八七二四八二二八００號函可佐，根據本院向台新銀行儲蓄部調閱被告開立之
      活期儲蓄存款帳戶存提明細觀之，該帳戶自八十二年四月十三日開戶迄八十九
      年七月二十四日結清日止，有多筆薪資轉帳收入，旋即提領現金之事實，此有
      該行八十九年十二月二十九日台新儲字第八九０一五六號函及存款往來明細影
      本可稽，被告雖辯稱：伊遲於八十五年間始知提款卡遭竊云云，惟其於另案偵
      查時亦不諱言未曾將提款卡掛失止付等語（見八十六年度偵字第一八六一九號
      偵查卷第十九頁），是否確有提款卡遭竊乙情，非無可疑，況被告於另案偵查
      中供稱：提款卡密碼是寫在存摺上，而存摺並未交付乙○○等語（見同上偵查
      卷第三十頁反面），倘若乙○○未徵得被告同意，如何能自八十三年至八十六
      年長達四年期間使用被告帳戶，又以提款卡鍵入密碼提領帳戶內之現金，卻未
      為被告察覺並予制止之理，另佐以被告於前開偵查案件中亦供承：「我在八十
      四年、八十五年都有叫她（指乙○○）不要做，她在八十四年還是做了四萬多
      ，八十五年也是做了六萬多，因為紀錄上我有所得，不能恢復我的貧戶」等語
      （見上開偵查卷第三十二頁），可見被告就乙○○使用其帳戶分散所得之事，
      應係知情，殆可認定。
（三）乙○○確有逃漏如事實欄所載之所得稅乙事，為本院以八十八年度訴字第三二
      三號刑事判決明白認定，有該判決書附卷可稽，又被告於八十三年至八十六年
      間並無申報記錄及歸戶所得，亦有財政部臺北市國稅局信義稽徵所八十八年八
      月十六日財北國稅信義徵字第八八０一０八三四號函覆甚明，足證被告將如各
      該年度將事實欄所載所得申報，歸入丙○○○名下，確可達逃漏所得稅之目的
      ，並已生逃漏稅捐之結果。
（四）被告同意乙○○於各該年度申報所得稅時，將部份所得匿藏於被告名下，致乙
      ○○就該部分所得，除已預先扣繳部分外，無須扣繳所得稅，顯係幫助乙○○
      以積極之不正當方法逃漏稅捐，其上開所辯，均無非飾卸之詞，不足採信。故
      本件事證已臻明確，被告犯行洵堪認定，應予依法論科。
二、被告張秋梅行為後，刑法第四十一條業經修正，並於民國九十年一月十日經總統
    公布施行，原條文修正為：「犯最重本刑為五年以下有期徒刑之刑之罪，而受六
    個月以下有期徒刑或拘役之宣告，因身體、教育、職業、家庭之關係或其他正當
    事由，執行顯有困難者，得以一元以上三元以下折算一日，易科罰金。但確因不
    執行所宣告之刑，難收矯正之效，或難以維持法秩序者，不在此限。」並改列為
    第一項，此修正對被告並無不利，自應適用裁判時即修正後之新法。核其所為，
    係犯稅捐稽徵法第四十三條第一項之幫助逃漏稅捐罪。被告先後多次犯行，時間
    緊接，犯罪構成要件相同，顯係基於概括之犯意反覆為之，為連續犯，依刑法第
    五十六條規定以一罪論，並加重其刑。爰審酌被告犯罪之動機、目的、手段，幫
    助他人逃漏稅捐之金額非巨，所生危害尚非重大及犯罪後飾詞卸責，態度不佳等
    一切情狀，量處如主文所示之刑，並諭知易科罰金之折算標準，以資懲儆。末查
    被告前未曾受有期徒刑以上刑之宣告，有台灣高等法院檢察署刑案紀錄簡覆表乙
    件在卷可稽，經此教訓後，應知警惕，當無再犯之虞，本院因認對其所宣告之刑
    ，以暫不執行為適當，爰併予宣告緩刑二年，以勵自新。
據上論斷，應依刑事訴訟法第二百九十九條第一項前段，稅捐稽徵法第四十三條第一
項，刑法第二條第一項前段、第十一條前段、第四十一條第一項、第七十四條第一款
，罰金罰鍰提高標準條例第一條前段、第二條，判決如主文。
本案經檢察官陳弘杰到庭執行職務
中      華      民      國    九十      年      四      月    二十六    日
                                      臺灣臺北地方法院刑事第八庭
                                          法  官  胡宏文
右正本證明與原本無異。
如不服本判決，應於判決送達後十日內，向本院提出上訴狀。
                                          書記官  劉穗筠
中      華      民      國    九十      年      四      月     三十     日
附本案論罪科刑依據之法條：稅捐稽徵法第四十三條第一項
稅捐稽徵法第四十三條
I教唆或幫助犯第四十一條或第四十二條之罪者，處三年以下有期徒刑、拘役或科新
 臺幣六萬元以下罰金。
II稅務人員、執行業務之律師、會計師或其他合法代理人犯前項之罪者，加重其刑至
  二分之一。
III稅務稽徵人員違反第三十三條規定者，除觸犯刑法者移送法辦外，處一萬元以上五
  萬元以下罰鍰。


司法院資訊處製作；財團法人民間司法改革基金會備份。
